臺灣高雄地方法院交通事件刑事裁定　　94年度交聲字第305號
原處分機關　高雄市政府交通局交通事件裁決中心
異　議　人　甲○○
即受處分人
上列異議人因違反道路交通管理處罰條例案件，對於高雄市政府
交通局交通事件裁決中心之高市府交裁字第裁32-B00000000 號
違反道路交通管理事件裁決書，聲明異議，本院裁定如下：
    主  文
原處分撤銷。
甲○○在禁止臨時停車處所停車，處新臺幣陸佰元罰鍰。
    理  由
一、聲明異議意旨略以：異議人即受處分人甲○○於民國93年12
    月10日，將所有之車牌號碼ZBU-718 號輕型機車，停放於異
    議人位於高雄市苓雅區○○○路91巷住處大樓旁之巷道紅色
    實線內側，竟遭高雄市政府交通局拖吊人員以違反「高雄市
    整理機器腳踏車慢車攤架停放秩序實施要點」（下稱高雄市
    機車停車實施要點）第2 點第1 、2 項規定，並依道路交通
    管理處罰條例第56條第1 項第9 款規定，予以拖吊並裁處罰
    鍰新台幣（下同）600 元。惟查：
(一)、高雄市機車停車實施要點，並非考領機車駕照時之筆試科目
    ，高雄市交通局網站亦無該要點之宣導，民眾無從得知該行
    政規定而據以遵守。又舉發地點之巷道，並無騎樓、亦無
    2.5 公尺以上之人行道，不符合上開要點所指之「設有騎樓
    之路段，應在騎樓地內停放」及「無騎樓地，但已設置2.5
    公尺以上之人行道，得沿人行道外緣停放」之規定，是異議
    人機車停放於巷道紅線區內，顯均不適用上開要點規定。
(二)、依高雄市政府交通局高市交二字第0930041695號函所示，「
    禁停標線並無左右內外之分」，對於紅線內側靠近住家之區
    域，究應至何範圍不可停放？如已延申至住家，是否亦不可
    停放？
(三)、道路交通標誌標線號誌路面規則第183 條規定：「路面邊線
    ，用以指示路肩或路面外側邊緣之界線。其線型為白實線…
    但交岔路口及劃設有禁止停車線、禁止臨時停車線處或地面
    有人行道之路段得免設之」，是本巷道既繪有紅色禁止停車
    線而免設路面邊線，則紅色禁止停車線即應視為路面邊線，
    既曰「邊線」，則其於邊線外側靠近住家部分，即非屬「道
    路」範圍，亦即不得適用上開條例規定而據以裁罰。綜上所
    述，原處分機關未查，逕為裁決，其裁決違法甚明，爰依法
    聲明異議，請求撤銷原處分等語。
二、原處分意旨略以：異議人甲○○所有之車牌號碼ZBU-718 號
    輕型機車，於93年12月10日上午11時50分許，因停放在高雄
    市○○○路91巷之劃有紅色禁止臨時停車標線處之外側，為
    高雄縣政府警察局交通大隊警員拍照採證，先依道路交通管
    理處罰條例第56條第2 項規定，將該機車拖離並收取移置費
    ，並舉發異議人違反高雄市機車停車實施要點第2 點第1項
    「在設有騎樓之路段應在騎樓地內停放，並以一列為限，車
    頭向內，後輪應與騎樓外緣標齊…」及第2 項「道路沿線無
    騎樓地，但已設置2.5 公尺以上人行道者，得沿人行道外緣
    停放，並以一列為限，車頭向內，後輪應與人行道邊緣標齊
    」規定，異議人於93年12月10日繳納罰鍰600 元後，請求原
    處分機關依法裁決，原處分機關乃援引高雄市政府交通局93
    年12月30日之高市交二字第0930041695號函，以異議人停車
    位置未依規定，依道路交通管理處罰條例第56條第1 項第9
    款，裁處受處分人罰鍰600 元。
三、按設有禁止臨時停車標誌、標線處所不得臨時停車；禁止臨
    時停車處所不得停車，道路交通安全規則第111 條第1 項第
    3 款、第112 條第1 項第1 款定有明文。又「紅實線」設於
    路側，用以「禁止臨時停車」；而禁止臨時停車線為紅色實
    線，用以指示禁止臨時停車路段，以劃設於道路緣石正面或
    頂面為原則，無緣石之道路得標繪於路面上，距路面邊緣以
    30公分為度，道路交通標誌標線號誌設置規則第149 條第1
    項第1 款第5 目、第169 條第1 項及第2 項復亦定有明文。
    再道路交通管理處罰條例第56條第1 項第1 款及第2 項分別
    規定：汽車駕駛人在禁止臨時停車處所停車者，處新臺幣
    600 元以上1,200 元以下罰鍰；前項情形，交通勤務警察或
    依法令執行交通稽查任務人員，應責令汽車駕駛人將車移置
    適當處所；如汽車駕駛人不予移置或不在車內時，得由該交
    通勤務警察或依法令執行交通稽查任務人員為之，或得於舉
    發其違規後，使用民間拖吊車拖離之，並收取移置費。
四、經查：
(一)、異議人於93年12月10日上午11時50分，將其所有之上開機車
    ，停放在高雄市苓雅區○○○路91巷道之劃設有「紅色實線
    」道路之外側等情，為異議人所不否認，復有現場機車照片
    1 幀附卷可參，應堪認定。
(二)、按禁止臨時停車紅實線之設置，係為考量路段實際條件及行
    車安全確不適停車所繪設，其目的在禁止所有車輛於繪設該
    類標線路段上之任何停車行為，故其禁止停車之效力係擴及
    標線之「左右兩側至路權範圍」為止，亦即基於道路交通標
    誌標線號誌設置規則第169 條第1 項之立法意旨並求法律適
    用之一致性，於道路緣石正面或頂面、無緣石道路於路面邊
    緣30公分等處所所劃設之禁止臨時停車紅實線，其禁止臨時
    停車路段除該標線以外之路幅，係屬騎樓或人行道者，應依
    其相關規定舉發或為道路範圍以外之私有土地，在其上停車
    者不屬違規停車之處罰範圍外，其禁止臨時停車路段並無左
    右內外之分（台灣高等法院93年度交抗字第715 號交通事件
    裁定參照）。本件違規定地點，係為無緣石之道路，主管機
    關依法以距離路面邊緣30公分為度劃設紅色實線，以表示禁
    止臨時停車等情，有現場查獲照片1 幀附卷可憑，異議人於
    該紅色實線外側（即紅色實線與住宅間）停車，依上開說明
    ，因禁止臨時停車路段並無左右內外之分，故異議人之所為
    ，核與在禁止臨時停車處所停車之規定相符，至為明確。
(三)、道路交通標誌標線號誌設置規則第183 條規定：「路面邊線
    ，用以指示路肩或路面外側邊緣之界線。其線型為白實線，
    線寬為15至20公分，整段設置。但交岔路口及劃設有禁止停
    車線、禁止臨時停車線處或地面有人行道之路段得免設之」
    ，由上述規定可知，路面邊線係用以指示路肩或路面外側邊
    緣之界線，並無法據此得知路面邊線以外之地，即非屬道路
    範圍。另道路之定義，依道路交通管理處罰條例第3 條第1
    款規定，係指「公路、街道、巷衖、廣場、騎樓、走廊或其
    他供公眾通行之地方」，而觀諸上開照片所示，異議人停車
    之地點，係紅線實線與住宅間之處所，為其他供公眾通行之
    地方，依上開規定，自屬道路範圍甚明（縱該處為私人土地
    ，亦屬道路範圍，台灣高等法院93年度交抗字876 號裁定及
    交通部76年11月14日交路（76）字第26017 號函參照），是
    異議人指稱紅色實線為路面邊線，該邊線外側非屬「道路」
    範圍，容有誤會，不可採信。
四、撤銷原處分之理由：異議人違規停放機車之紅色實線外側，
    並無騎樓、亦無2.5 公尺以上之人行道，有卷附照片1 幀在
    卷可資佐證，是該處既無騎樓，亦無人行道，則異議人之所
    為，要與前開高雄市機車停車實施要點2 點第1 項、第2 項
    機有關在設有「騎樓」之路段及「無騎樓地，但已設置2. 5
    公尺以上人行道」之路段，應如何停車之規定不符，原處分
    機關依高雄市政府交通局93年12月30日之高市交二字第0930
    041695號函，認異議人於舉發地點停車，係違反上開實施要
    點，逕依道路交通管理處罰條例第56條第1 項第9 款裁決異
    議人罰鍰幣600 元，確有違誤。
五、末按交通法庭認為聲明異議有理由或聲明異議雖無理由而原
    處分不當或違法者，應以裁定將原處分經聲明異議部分撤銷
    ，並自為裁定，道路交通案件處理辦法第20條定有明文。綜
    上所述，異議人於上開時、地，將其所有之機車停放在紅色
    實線外側，因禁止臨時停車路段並無左右內外之分，是異議
    人之所為，係違反道路交通管理處罰條例第56條第1 項第1
    款「在禁止臨時停車處所停車」之規定，原處分機關依同條
    項第9 款規定，予以裁處，確有違誤，異議人執前詞否認有
    違規停車行為雖無理由，惟原處分既有前述違法之處，自應
    由本院依道路交通案件處理辦法第20條規定，將原處分撤銷
    ，並以受處分人有違反道路交通管理處罰條例第56條第1項
    第1 款規定，裁處如主文第2 項所示，以資適法。
六、據上論結，應依道路交通案件處理辦法第20條，道路交通管
    理處罰條例第56條第1 項第1 款，裁定如主文。
中　　華　　民　　國　　94　　年　　7 　　月　　29　　日
                  交通法庭　法　官  曾鴻文
以上正本證明與原本無異。
如不服本裁定，應於收受送達後5 日內向本院提出抗告狀。
中　　華　　民　　國　　94　　年　　7 　　月　　29　　日
　　　　　　　　　　　　　　書記官  王高山
